【裁判字號】    98,易緝,57
【裁判日期】    980330
【裁判案由】    詐欺
【裁判全文】
臺灣臺北地方法院刑事判決              98年度易緝字第57號
公  訴  人  臺灣臺北地方法院檢察署檢察官
被      告  甲○○
上列被告因詐欺等案件，經檢察官聲請簡易判決處刑（96年度偵
字第20726號），本院認不宜以簡易判決處刑（96年度簡字第389
1 號），改依通常程序審理（98年度易緝字第57號），嗣被告於
本院準備程序就被訴事實為有罪之陳述，經受命法官告知被告簡
式審判程序意旨，並聽取檢察官、被告之意見後，本院合議庭裁
定改依簡式審判程序審理、判決如下：
    主  文
甲○○幫助犯詐欺取財罪，處有期徒刑貳月，如易科罰金，以新
臺幣壹仟元折算壹日。
    事  實
一、甲○○預見任意提供自己金融帳戶之存摺、印章、金融卡及
    密碼供他人使用，將幫助他人掩飾詐欺犯罪所得財物之情形
    下，竟不違背其本意，仍基於幫助詐欺之犯意，於97年7 月
    下旬某日，在臺北縣三重市某地，將其所有金融帳戶即臺北
    市松山區大眾銀行台北分行之戶名：甲○○帳號：00000000
    0000號之提款卡、印章、密碼、存摺，以新臺幣（下同）2
    千元代價，交付姓名年籍均不詳之年約30餘歲的成年男子，
    供該男子所屬詐騙集團成員使用以詐騙他人財物。嗣該詐騙
    集團成員之姓名年籍均不詳之女性基於意圖為自己不法之所
    有，於96年8月15日晚上5時30分許，以電話佯邀乙○○與其
    援交，致乙○○陷於錯誤，於96年8月15日19時2分，在台新
    銀行所屬分行之自動櫃員機，依指示將援交代價4 千元轉匯
    入甲○○上開帳戶，旋即被提領一空。嗣乙○○察覺有異報
    警，而查獲上情。
二、案經臺北市政府警察局松山分局報告臺灣臺北地方法院檢察
    署檢察官偵辦，而聲請簡易判決處刑。
    理  由
壹、程序方面
一、按除被告所犯為死刑、無期徒刑、最輕本刑為三年以上有期
    徒刑之罪或高等法院管轄第一審案件者外，於法院行準備程
    序進行中，被告先就被訴事實為有罪之陳述時，審判長得告
    知被告簡式審判程序之旨，並聽取當事人、代理人、辯護人
    及輔佐人之意見後，裁定進行簡式審判程序；且受命法官行
    準備程序，與法院或審判長有同一之權限；又簡式審判程序
    之證據調查，不受刑事訴訟法第159 條第1 項、第161 條之
    2 、第161 條之3 、第163 條之1 及第164 條至第170 條規
    定之限制，刑事訴訟法第273 條之1 第1 項、第279 條第2
    項前段、第273 條之2 分別定有明文。
二、查本件被告甲○○所犯為死刑、無期徒刑、最輕本刑為三年
    以上有期徒刑以外之罪，且非高等法院管轄第一審之案件，
    其於準備程序就前揭被訴事實為有罪之陳述，經受命法官告
    知簡式審判程序之旨，並聽取當事人之意見後，本院合議庭
    認無不得或不宜改依簡式審判程序進行之處，爰依刑事訴訟
    法第27 3條之1第1項，裁定本件由受命法官獨任進行簡式審
    判程序，合先敘明。
貳、實體方面
一、上揭事實，業據被告於本院98年3 月24日準備程序、審判時
    均坦承不諱（見臺灣臺北地方法院98年度易緝字第57號，以
    下簡稱本院卷，第19頁反面、第21頁反面），核與被害人乙
    ○○於96年8 月16日警詢時之證述情節大致相符（見臺灣臺
    北地方法院檢察署96年度偵字第20726 號，以下簡稱偵卷，
    第7至9頁），並有臺北市政府警察局松山分局中崙派出所陳
    報單影本、臺中市警察局第一分局公益派出所受理各類案件
    紀錄表影、受理詐騙帳戶通報警示、詐騙電話斷話簡便格式
    表2張、內政部警政署反詐騙案件紀錄表1份、台新銀行及台
    北富邦銀行自動櫃員機交易明細影本、被害人乙○○身分證
    影本、臺北市政府警察局士林分局北市警士分刑字第096322
    33000 號函檢附甲○○送達證書暨照片附卷可稽（見臺灣臺
    北地方法院檢察署96年度偵字第20726 號，以下簡稱偵卷，
    第5至6頁、第13至18頁、第40至42頁）。按一般正當之人自
    行向金融機構申請開設帳戶，原則上並無特殊限制及困難，
    故需用帳戶者原得以己之名義申請而無另行多所勞費向他人
    買受帳戶之必要；況目前時下以人頭帳戶詐騙被害人匯款之
    行為甚為猖獗，此經媒體廣為報導，政府機關尚多次呼籲民
    眾應謹慎控管己有帳戶且勿出賣個人帳戶以免淪為詐騙者之
    幫助工具，是依一般人之智識及社會生活經驗，極易認知買
    受帳戶者悖於常情未使用己之帳戶而使用他人帳戶，顯為遂
    行存提款紀錄不易循線追查之目的一情，自可產生該買受帳
    戶者係用於不法犯罪之合理懷疑。復酌被告於本院98 年3月
    24日準備程序、審判時均對答流暢自如，其智識能力顯然未
    遜於一般常人，則其竟仍任意將上開身分證交與他人使用，
    被告有幫助詐欺之故意甚明。綜上，被告自白與事實相符，
    應堪採信，本件事證明確，其犯行洵堪認定。
二、核被告所為，係幫助他人犯刑法第339條第1項之詐欺取財罪
    ，而其提供自己金融帳戶之存摺、印章、金融卡及密碼供他
    人使用，幫助犯詐欺罪，所為係詐欺罪構成要件以外之行為
    ，為幫助犯，應依刑法第30條第2 項之規定按正犯之刑減輕
    之。玆審酌被告將自己所有上開金融帳戶之存摺、印章、金
    融卡及密碼供他人詐騙使用之行為，紊亂社會正常交易秩序
    ，並使不法之徒藉此輕易詐取財物，致檢警難以追查緝捕，
    助長簡訊詐財犯罪集團詐騙財物之犯罪風氣，惡性非輕，本
    不宜輕縱，惟念及其犯後坦承犯行，態度良好，有悔改意之
    意，且被告未曾有犯罪前科紀錄，有卷附之臺灣高等法院被
    告前案紀錄表可稽，其素行尚佳及考量被害人乙○○之損失
    4 千元等一切情狀，爰量處如主文所示之刑，併斟酌被告國
    小學歷，經濟情況並不富裕等情，有98年3 月18日警詢筆錄
    在卷可參，乃諭知如易科罰金從輕以新臺幣1, 000元折算1
    日之折算標準。
據上論斷，應依刑事訴訟法第452條、第273條之1第1項、第299
條第1項前段，刑法第30條第1 項前段、第2項、第339條第1項、
刑法第41條第1項，刑法施行法第1條之1，判決如主文。
本案經檢察官葉惠燕到庭執行職務。
中    華    民    國    98    年  3      月    30     日
                  刑事第十九庭法  官  施添寶
以上正本證明與原本無異。
如不服本判決應於收受本判決後10日內向本院提出上訴書狀，並
應敘述具體理由，如未敘述上訴理由者，應於上訴期間屆滿後20
日內補提理由書狀於本院（均須按他造當事人之人數附繕本）「
切勿逕送上級法院」。告訴人或被害人如對於本判決不服者，應
具備理由請求檢察官上訴，其上訴期間之計算係以檢察官收受判
決正本之日期為準。
                              書記官  陳弘文
中    華    民    國    98    年  3      月    30     日
附錄本案論罪科刑法條全文
中華民國刑法第339條
意圖為自己或第三人不法之所有，以詐術使人將本人或第三人之
物交付者，處五年以下有期徒刑、拘役或科或併科一千元以下罰
金。
以前項方法得財產上不法之利益或使第三人得之者，亦同。
前二項之未遂犯罰之。
中華民國刑法第30條
幫助他人實行犯罪行為者，為幫助犯。雖他人不知幫助之情者，
亦同。
幫助犯之處罰，得按正犯之刑減輕之。


司法院資訊處製作；財團法人民間司法改革基金會備份。
